---
title: "Relatório"
output: html_document
---

```{r include=FALSE}
if (!require(readxl)) install.packages('readxl')
library(readxl)

df <- read_excel("../dados/umses_alunos_2018.xlsx")
```

## Introdução

Com o surgimento da Internet na década de 90, a comunicação e troca de informações entre pessoas remotas se tornou muito mais simples e prática, e não demorou muito para que essa tecnologia fosse ocupada por Redes Sociais. Essas redes se tornaram popular principalmente entre os jovens.
Atualmente o uso de redes sociais é algo comum na sociedade e existem diversos tipos, dentre as mais famosa, podemos citar: Facebook, YouTube, Twitter, WhatsApp.

Com base numa análise feita através de um questionário entregue respondido por discentes, neste relatório buscamos responder a seguinte pergunta:

**Quais são as influências das mídias sociais sobre discentes da instituição de nível superior UNESP-Bauru-SP?**

## Análises

### Jovens passam mais tempo nas redes sociais?

[[GRÁFICO IDADE X QUANTIDADE DE HORAS]]

Analisando o gráfico acima, podemos perceber que a utilização das redes sociais continua predominantemente entre a população jovem, sendo que 90% da amostra, composta por jovens de x a y anos, gasta mais horas navegando nas redes sociais.

### O que fazem nas mídias sociais quem julga que os alunos alcaçarão melhores resultados se elas estiverem integradas às aulas e/ou atividades?

```{r echo=FALSE}
contato <- df[df$contato == 1,]
atualizado <- df[df$atualizado == 1,]
preencher <- df[df$preencher == 1,]
encontrar <- df[df$encontrar == 1,]
compopiniao <- df[df$compopiniao == 1,]
compfoto <- df[df$compfoto == 1,]
amigosja <- df[df$amigosja == 1,]
profnetwork <- df[df$profnetwork == 1,]
novaamizade <- df[df$novaamizade == 1,]
compdetalhe <- df[df$compdetalhe == 1,]
x<-c(table(contato$melhoraresul)[2], table(atualizado$melhoraresul)[2],
     table(preencher$melhoraresul)[2], table(encontrar$melhoraresul)[2],
     table(compopiniao$melhoraresul)[2], table(compfoto$melhoraresul)[2],
     table(amigosja$melhoraresul)[2], table(profnetwork$melhoraresul)[2],
     table(novaamizade$melhoraresul)[2], table(compdetalhe$melhoraresul)[2])
n<-c("Para ficar em contato com o que os amigos estão fazendo",
     "Para manter-se atualizado com notícias e eventos atuais",
     "Para preencher o tempo livre",
     "Para encontrar conteúdo interessante e/ou divertido",
     "Para compartilhar opiniões",
     "Para compartilhar fotos ou vídeos com outras pessoas",
     "Conhecer novas pessoas",
     "Compartilhar detalhes e assuntos de trabalho")
pie(x, labels = n)
```

Analisando o gráfico acima, podemos perceber que quem utiliza as redes sociais para compartilhamento de fotos e vídeos são as pessoas que mais acreditam que as mídias sociais são a melhor forma de aproximar os professores dos alunos.

## Conclusão
Os professores estão começando a utilizar as redes sociais para auxiliar no ensino e os alunos acham que essa é uma forma muito boa. Melhora o aprendizado, é prático, fácil...
