---
title: "Relatório"
output: html_document
---

```{r include=FALSE}
if (!require(readxl)) install.packages('readxl')
library(readxl)

df <- read_excel("../dados/umses_alunos_2018.xlsx")
```

## Introdução

Com o surgimento da Internet na década de 90, a comunicação e troca de informações entre pessoas remotas se tornou muito mais simples e prática, e não demorou muito para que essa tecnologia fosse ocupada por Redes Sociais. Essas redes se tornaram popular principalmente entre os jovens.
Atualmente o uso de redes sociais é algo comum na sociedade e existem diversos tipos, dentre as mais famosa, podemos citar: Facebook, YouTube, Twitter, WhatsApp.

Com base numa análise feita através de um questionário entregue respondido por discentes, neste relatório buscamos responder a seguinte pergunta:

**Quais são as influências das mídias sociais sobre discentes da instituição de nível superior UNESP-Bauru-SP?**

## **Análises**

### Jovens passam mais tempo nas redes sociais?
```{r echo=FALSE, fig.width=11}
idade1 <- subset(df, idade == 1)
idade2 <- subset(df, idade == 2)
idade3 <- subset(df, idade == 3)
idade4 <- subset(df, idade == 4)
idade5 <- subset(df, idade == 5)
idade6 <- subset(df, idade == 6)

md1 <- mean(idade1$tempogasto)
md2 <- mean(idade2$tempogasto)
md3 <- mean(idade3$tempogasto)
md4 <- mean(idade4$tempogasto)
md5 <- mean(idade5$tempogasto)
md6 <- mean(idade6$tempogasto)

barplot(c(md1, md2, md3, md4, md5, md6),
        names.arg = c("Entre 16 e 20 anos" , "Entre 21 e 25 anos", "Entre 26 e 30 anos", "Entre 30 e 35 anos", "Entre 36 e 40 anos", "Acima de 40 anos"),
        main = "Tempo médio gasto em sites de Redes Sociais por idade",
        col=c("aquamarine", "chocolate1", "chartreuse1", "cyan4", "darkgoldenrod1", "blue","purple", "green3"))
```

Analisando o gráfico acima, podemos perceber que a utilização das redes sociais continua predominantemente entre a população jovem, sendo que na amostra, os jovens de 20 a 25 anos são os que mais gastam horas navegando nas redes sociais.

Assim como a sociedade, as metodologias de ensino buscam se aperfeiçoar e adaptar-se com o passar do tempo e levando em consideração o grande uso das redes sociais pelos alunos, seria uma estratégia interessante por parte dos professores, utiliza-las como ferramenta de ensino.

### O uso das redes sociais como ferramenta de ensino.

Durante a pesquisa realizada com os discentes de nível superior da UNESP-Bauru, foi questionado se a mídia social é a melhor forma de aproximação entre professor e aluno e se deveria ou poderia ser utilizada pelos professores. Com base nos resultados apresentados nos gráficos abaixo, podemos afirmar que os discentes têm grande adesão quanto ao uso de mídias para essa utilização.

```{r echo=FALSE, fig.width=9}
uacad=table(df$usoacademico)
lblua <- c("Não", "Sim", "Sim, porém com restrições", "Não sei/Não tenho opinião")
pctua <- round(uacad/sum(uacad)*100, digits=1)
lblua <- paste0(pctua, "% - ", lblua)
pie(uacad, labels = lblua, edges = 100, angle = 45, col = c("blue","purple", "green3", "chocolate1"), border = NULL,
    lty = NULL, main = "Mídia Social deve ser utilizada pelos professores")
```

```{r echo=FALSE, fig.width=9}
aprox=table(df$profchegaal)
lblap <- c("Não", "Sim", "Não sei/Não tenho opinião")
pctap <- round(aprox/sum(aprox)*100, digits=1)
lblap <- paste0(pctap, "% - ", lblap)
pie(aprox, labels = lblap, edges = 100, angle = 45, col = c("blue","purple", "green3"), border = NULL,
    lty = NULL, main = "Mídia Social é a melhor forma de aproximação Professor/Aluno")
```

Com a facilidade do compartilhamento de dados e comunicação fornecida, a utilização dessas redes trariam muitos benefícios. Segundo Carvalho Jr., dentro das possibilidades de redes sociais como o Facebook, por exemplo, o professor pode:

"- Postar fotos, textos e reportagens de determinado tema desenvolvido em aula, como a realidade profissional de algumas modalidades esportivas visando sempre ao debate e aprofundamento do estudo;
- Convidar pessoas (alunos, professores, profissionais renomados) de fora da instituição para participar do debate e estudo, promovendo intercâmbio entre os estudantes e enriquecendo a aprendizagem;
- Utilizar o perfil de cada aluno para conhecer sua realidade, sua história de vida, o que daria ao professor subsídios para promover uma aprendizagem significativa;
- Organizar os fóruns (tópicos) do grupo criado, facilitando a interação, promovendo debates e discussões que enriquecem a formação do aluno e desenvolvendo todas as dimensões do conteúdo/conhecimento com os alunos;
- Eleger alunos representantes de turma que poderiam ser moderadores do grupo, ajudando na eliminação de dúvidas, aprofundamento do estudo, debates, reflexões etc.;
- Divulgar eventos esportivos e culturais, dicas e orientações de estudo, de atividades físicas e de atividades de lazer."
(CARVALHO JR, A. 2014)

Além dos benefícios acima citados, 58,8% dos entrevistados acreditam que o uso das mídias sociais podem melhorar os resultados dos discentes, contra uma rejeição de apenas 14,7%. 26,5% dos entrevistados não sabem ou não puderam opinar sobre o assunto. O gráfico 4 ilustra os dados.

```{r echo=FALSE, fig.width=9}
mres=table(df$melhoraresul)
lblmr <- c("Não", "Sim", "Não sei/Não tenho opinião")
pctmr <- round(mres/sum(mres)*100, digits=1)
lblmr <- paste0(pctmr, "% - ", lblmr)
pie(mres, labels = lblmr, edges = 100, angle = 45, col = c("blue","purple", "green3"), border = NULL,
    lty = NULL, main = "Mídia Social pode melhorar os resultados dos alunos")
```

```{r echo=FALSE, fig.width=12, fig.height=6}
contato <- df[df$contato == 1,]
atualizado <- df[df$atualizado == 1,]
preencher <- df[df$preencher == 1,]
encontrar <- df[df$encontrar == 1,]
compopiniao <- df[df$compopiniao == 1,]
compfoto <- df[df$compfoto == 1,]
amigosja <- df[df$amigosja == 1,]
profnetwork <- df[df$profnetwork == 1,]
novaamizade <- df[df$novaamizade == 1,]
compdetalhe <- df[df$compdetalhe == 1,]
x<-c(table(contato$melhoraresul)[2], table(atualizado$melhoraresul)[2],
     table(preencher$melhoraresul)[2], table(encontrar$melhoraresul)[2],
     table(compopiniao$melhoraresul)[2], table(compfoto$melhoraresul)[2],
     table(amigosja$melhoraresul)[2], table(profnetwork$melhoraresul)[2],
     table(novaamizade$melhoraresul)[2], table(compdetalhe$melhoraresul)[2])
n<-c("Para ficar em contato com o que os amigos estão fazendo",
     "Para manter-se atualizado com notícias e eventos atuais",
     "Para preencher o tempo livre",
     "Para encontrar conteúdo interessante e/ou divertido",
     "Para compartilhar opiniões",
     "Para compartilhar fotos ou vídeos com outras pessoas",
     "Porque os amigos já estão neles",
     "Realizar networking profissional com outras pessoas"
     "Conhecer novas pessoas",
     "Compartilhar detalhes e assuntos de trabalho")
pie(x, labels = n, col=c("blue","purple", "green3", "aquamarine", "chocolate1", "chartreuse1", "cyan4", "darkgoldenrod1", "coral2", "deeppink1"), main = "Principais usos das Mídias Sociais")
```

Analisando o gráfico acima, podemos perceber que quem utiliza as redes sociais para compartilhamento de fotos e vídeos são as pessoas que mais acreditam que as mídias sociais são a melhor forma de aproximar os professores dos alunos.

### O revés das redes sociais como ferramenta.

Por mais que as redes sociais possam parecer atraentes e tenham uma grande adesão, é importante levar em consideração as dificuldades que elas apresentam em relação ao aprendizado. O maior desafio é é transformar a presença dos aparelhos tecnológicos em aproveitamento real.
Quando questionados sobre as principais dificuldades do uso das mídias sociais em um ambiente educacional, a maior escolha por parte de nossa amostra foi disparada a opção distração, como é possível ver no gráfico 5.

## [GRÁFICO QUESTÃO 7 - QUANTIDADE X DIFICULDADES]

Com os discentes constantemente conectados e a grande quantidade de opções de entretenimento disponíveis, é fácil acabar se distraindo, e esse é um problema para todas as gerações. Em uma tentativa de resolver o problema, a Lei Distrital nº 4.131/2008 proíbe a utilização de aparelhos celulares na sala de aula dos colégios no Distrito Federal. (MEIRA, S. 2016)

Cabe salientar que um professor sempre poderá enriquecer sua aula utilizando-se ferramentas de interação como as redes sociais. Para isso é necessário que o professor tenha conhecimento de tais ferramentas. Não é raro encontrar casos onde instituições introduzem a tecnologia como medida de marketing, tentando passar uma imagem de modernidade.

# Caso as redes sociais se torne realmente um ferramenta de apoio para os professores, por onde eles devem começar

### Por onde começar?

As redes sociais são ambientes virtuais informais, sendo grande parte delas de acesso irrestrito. Muitas instituições de ensino, principalmente na modalidade Educação a Distância (EaD), oferecem suas próprias redes, plataformas virtuais abertas para seus alunos e professores com grupos de discussões, chats e troca de arquivos. (CARVALHO JR, A. 2014)

Abaixo podemos ver as redes sociais mais utilizadas pela amostra, onde aqueles professores interessados em utilizar uma rede social como ferramenta poderiam tentar inciar.

## [GRÁFICO QUANTIDADE X REDES SOCIAIS MAIS UTILIZADAS]

### O tempo gasto em uso de mídias sociais influencia na crença de que o seu uso pode melhorar o resultado dos alunos?

```{r}
# ToDo: gráfico lucas
```

### Conclusão
Os professores estão começando a utilizar as redes sociais para auxiliar no ensino e os alunos acham que essa é uma forma muito boa. Melhora o aprendizado, é prático, fácil...
Mas uma rede social não substitui um professor de verdade, o qual possui didática, estudou para se dedicar à profissão de ensino.

### Referências Bibliográficas

CARVALHO JR., Arlindo. **As redes sociais como ferramentas didáticas virtuais de interação e ensino**. Disponível em: <http://educacaopublica.cederj.edu.br/revista/artigos/as-redes-sociais-como-ferramentas-didaticas-virtuais-de-interacao-e-ensino>. Acesso em: 26 de nov. de 2018
MEIRA, Samara. **REDES SOCIAIS COMO FERRAMENTA DE ENSINO DOS FENÔMENOS ÓPTICOS**. Disponível em: <http://mnpef.fis.unb.br/download/dissertacao_samara.pdf>. Acesso em: 26 de nov. de 2018
